臺灣彰化地方法院彰化簡易庭民事裁定
110年度彰補字第507號
原      告  陳泫鈴  
訴訟代理人  黃鼎鈞律師
            李柏松律師
上列原告與被告陳炮等間分割共有物事件，本院裁定如下：
    主    文
原告應於本裁定送達15日內，補正如附表所示。逾期不補正，而
有民事訴訟法第249條第1項第3款、第4款、第6款規定之情形者
，即以裁定駁回其訴；逾期不補正，而有同條第2項規定之情形
者，得不經言詞辯論，逕以判決駁回其訴。
    理    由
民事訴訟法第119條第1項規定「書狀及其附屬文件，除提出於
  法院者外，應按應受送達之他造人數，提出繕本或影本」，第
  244條第1項規定「起訴，應以訴狀表明下列各款事項，提出於
  法院為之：一、當事人及法定代理人。二、訴訟標的及其原因
  事實。三、應受判決事項之聲明」，第249條第1項第3款、第4
  款、第6款、第2項規定「原告之訴，有下列各款情形之一，法
  院應以裁定駁回之。但其情形可以補正者，審判長應定期間先
  命補正：三、原告或被告無當事人能力。四、原告或被告無訴
  訟能力，未由法定代理人合法代理。六、起訴不合程式或不備
  其他要件」、「原告之訴，有下列各款情形之一者，法院得不
  經言詞辯論，逕以判決駁回之。但其情形可以補正者，審判長
  應定期間先命補正：一、當事人不適格或欠缺權利保護必要。
  二、依其所訴之事實，在法律上顯無理由」，第428條第1項規
  定「第244條第1項第2款所定事項，原告於起訴時得僅表明請
  求之原因事實」，第436條第2項規定「簡易訴訟程序，除本章
  別有規定外，仍適用第1章通常訴訟程序之規定」。簡易訴訟
  事件，應以訴狀表明當事人及法定代理人、請求之原因事實及
  應受判決事項之聲明。又依原告於訴狀內記載之事實觀之，如
  當事人不適格，或有其他情形，足認在法律上顯然不能獲得勝
  訴之判決者，得不經言詞辯論，逕以判決駁回之。
民法第759條規定「因繼承、強制執行、徵收、法院之判決或其
  他非因法律行為，於登記前已取得不動產物權者，應經登記，
  始得處分其物權」，第823條第1項前段規定「各共有人，除法
  令另有規定外，得隨時請求分割共有物」。分割共有物之訴，
  係就有共有關係之共有物，以消滅共有關係為目的，予以分割
  ，使共有人就共有物之一部分單獨取得所有權之形成訴訟，且
  須共有人全體參與訴訟，其當事人之適格始無欠缺。又分割共
  有物性質上為處分行為，不動產之共有人死亡後，依民法第75
  9條規定，於其繼承人辦理繼承登記前，固不得分割共有物，
  惟於分割共有物訴訟中，原告請求被告辦理繼承登記，併為分
  割共有物之請求，符合訴訟經濟原則，尚非法所不許。
原告於本件起訴請求分割其與被告陳炮、陳爐、陳屯、陳聰、
  等人共有坐落彰化縣○○市○○段000地號土地（下稱系爭土地）
  。惟查：
  ㈠於民國36年間在彰化縣彰化市轄區內，姓名為陳炮、陳爐、
    陳聰之人，其住所未有與系爭土地共有人陳炮、陳爐、陳聰
    相符之人，且無姓名為陳屯之人設籍，此有彰化○○○○○○○○11
    0年7月16日函在卷可稽。原告110年8月6日書狀，經核尚未
    具體表明系爭土地共有人陳炮、陳爐、陳屯、陳聰為何人，
    並明確引用其戶籍謄本，有起訴不合程式之情形（如以擇一
    方式表明，亦為起訴不合程式）。
  ㈡如被告陳炮、陳爐、陳屯、陳聰為失蹤人，或已死亡且繼承
    人之有無不明，原告應以訴狀補正其財產管理人或遺產管理
    人；如尚無財產管理人或遺產管理人，則應提出蓋有法院收
    狀章之聲請狀影本，釋明已向家事法院（庭）聲請選任財產
    管理人或遺產管理人，否則即有被告無當事人能力，或被告
    無訴訟能力，未由法定代理人合法代理之情形。
  ㈢被告陳炮、陳爐、陳屯、陳聰仍登記為系爭土地共有人，其
    等如為失蹤人，或已死亡且繼承人之有無不明，原告未依民
    法第759條規定，表明正當之聲明，亦無從准為分割共有物
    之裁判，而有依其所訴之事實，在法律上顯無理由之情形。
茲依上開規定，命原告補正如主文所示。逾期不補正，而有民
  事訴訟法第249條第1項第3款、第4款、第6款規定之情形者，
  即以裁定駁回其訴；逾期不補正，而有同條第2項規定之情形
  者，得不經言詞辯論，逕以判決駁回其訴。
中　　華　　民　　國　　110 　年　　8 　　月　　10　　日
                  彰化簡易庭  法   官  廖政勝
以上正本係照原本作成。
本裁定不得抗告。
中　　華　　民　　國　　110 　年　　8 　　月　　10　　日
                               書記官  梁高賓
附表：
參酌卷附彰化○○○○○○○○函，以訴狀具體表明，系爭土地共有人
  陳炮、陳爐、陳屯、陳聰為何人，並明確引用其戶籍謄本。
提出戶政機關所核發，陳炮（住彰化縣○○市○○里000號，或本裁
  定附件所示地址）、陳爐（住彰化縣○○市○○里000號，或本裁
  定附件所示地址）、陳屯（住彰化縣○○市○○里00號）、陳聰（
  住彰化縣○○市○○里00○0號，或本裁定附件所示地址）之全體繼
  承人戶籍謄本（記事欄勿省略）、繼承系統表。
如陳炮、陳爐、陳屯、陳聰為失蹤人，或已死亡且繼承人之有
  無不明，應以訴狀補正其財產管理人或遺產管理人（注意勿將
  土地法第73條之1所謂「列冊管理之地政機關」誤為財產管理
  人）；如尚無財產管理人或遺產管理人，則應提出蓋有法院收
  狀章之聲請狀影本，釋明已向家事法院（庭）聲請選任財產管
  理人或遺產管理人。
依民事訴訟法第119條第1項、第244條第1項、第428條第1項及
  民法第759條、第823條第1項前段規定，補正當事人及法定代
  理人、訴訟標的之原因事實、應受判決事項之聲明，並按應受
  送達之他造人數，提出訴狀繕本或影本。